【裁判字號】    90,上易,1872
【裁判日期】    901130
【裁判案由】    詐欺
【裁判全文】
臺灣高等法院高雄分院刑事判決          九十年度上易字第一八七二號
    上訴人
    即被告  乙○○
    選任辯護人  陳三兒
右上訴人因詐欺案件，不服臺灣高雄地方法院九十年度自緝字第十六號中華民國九十
年九月十三日第一審判決及檢察官移送併辦審理（台灣高雄地方法院檢察署九十年度
偵緝字第四五一號）提起上訴，本院判決如左：
      主      文
上訴駁回。
乙○○緩刑貳年。
      事      實
一、乙○○於高雄市○○○路四九四號經營「聖羅蘭寢具行」，於民國八十四、八十
    五年間因投資股票失利，致經營不善週轉困難，已無償債能力，竟基於意圖為自
    己不法所有之概括犯意，於(1)自民國八十四年八月起至八十五年二月十日止，在
    上址寢具行內，故意隱匿前開已週轉不靈，無力償債等情，佯稱該寢具行仍營運
    正常，大量向甲○○經營之正新奇美寢具廠訂購寢具，並開立三個月後支付貨款
    之遠期支票二張（發票人乙○○，發票日分別為八十五年三月十五日、同年四月
    三十日，金額依序為新台幣（下同）二十三萬二千元、四十八萬七千元，付款人
    均為高雄市第三信用合作社新興分社），交予甲○○作為抵付貨款，致姚某誤信
    為真，陷於錯誤，陸續交付乙○○所訂購之寢具，共計詐得價值八十六萬二千一
    百元之貨品。(2)自八十四年十一月起至八十五年二月二日止，以同一手法在上址
    ，向丙○○詐購寢具，亦開立三個月後支付貨款之遠期支票三張（發票人均為乙○○，發票日分別為八十五年二月三十一日、同年三月三十一日、同年四月三十
    日，金額依序為一萬七千三百元，五萬二千一百元，一萬七千八百元，付款人同
    為高雄市第三信用合作社新興分社），交予丙○○抵付貨款，致蔡某誤信為真，
    陷於錯誤，陸續交付乙○○所訂購之寢具，共計詐得價值十二萬零四百元之貨品
    。詎各該支票屆期提示均遭退票而不獲付款，乙○○旋將上開寢具行結束營業，
    並避不見面，甲○○、丙○○二人追討無著，始知受騙。
二、案經自訴人提起自訴及甲○○訴由台灣高雄地方法院檢察署檢察官移送併案審理
    。
      理      由
一、訊據上訴人即被告乙○○坦承，於右揭時地向甲○○、丙○○訂貨並簽發支票抵
    付貨款，然支票屆期提示均遭退票，所訂購之貨款全數未清償之事實不諱，惟矢
    口否認有詐欺犯行，辯稱：我係週轉不靈並非蓄意詐欺云云。然查：
  (一)被告乙○○於民國八十四、八十五年間，隱匿未告知其所經營之聖羅蘭寢具行已
    因週轉不靈陷於無償債能力之情況，仍向自訴人丙○○、告訴人甲○○佯稱營運
    狀況正常，陸續訂購寢具，分別詐得價值八十六萬二千一百元、十二萬零四百元
    之貨品等情，業據自訴人丙○○及告訴人甲○○於原審及本院審理中指訴綦詳，
    並有上開被告用以抵付貨款之支票影本五張、估價單影本七張、正新奇美寢具廠
    二月份客戶對帳單影本一紙附卷可稽，參以被告於原審供承：「因於八十四、八
    十五年間投資股票失利，開始週轉不靈」「該寢具行於八十五年退票後即結束營
    業」等語（原審九十年四月三日訊問筆錄），足徵被告所經營之寢具行於上開時
    期已無力支撐，旋結束營業，確無清償能力甚明。再查被告出面訂貨之時，並未
    告知自訴人及告訴人其所經營之寢具行週轉不靈，無清償能力之事實，復據自訴
    人丙○○及告訴人甲○○指述一致在卷（原審九十年八月六日訊問筆錄），並為
    被告乙○○所不爭執，益徵被告有隱匿上開交易信用狀況不告知，施用詐術訂貨
    之行為無訛。被告雖辯稱：與自訴人及告訴人之前往來交易情形正常，陸續訂貨
    均有清償，票信紀錄亦佳，八十五年二月二十九日結束營業後方成為拒絕往來戶
    等情，固經原審法院函詢高雄市票據交換所函復屬實，有該所九十年六月十五日
    高市票交業乙字第一九０五號函暨所附退票紀錄明細一份在卷可參，惟觀之被告
    前於八十三年一月至八十四年七月近一年半期間，與告訴人甲○○交易金額僅三
    十三萬餘元，然於上開週轉不靈之八十四年八月至八十五年二月十日短短六個月
    期間，訂貨金額高達八十六萬二千一百元，有卷附告訴人甲○○所提出之對帳單
    可稽，其與自訴人丙○○交易期間非長，次數非多，竟於上開經營不善，週轉不
    靈期間，密集向自訴人訂貨，亦有自訴人丙○○提出之代收款項紀錄簿影本附卷
    可憑，顯見被告明知其經營之寢具行營運狀況不佳，確無清償能力，仍故意隱匿
    不告知，復於短時間內大量訂貨，悖於雙方以往正常交易模式，足徵其主觀上有
    不法所有之意圖，客觀上亦有施用詐術之行為無訛，尚無從僅以該退票紀錄，遽
    謂被告並無主觀詐欺取財之犯意。
  (二)又查被告於詐得上開寢具貨品後，未清償任何貨款，復於該寢具行結束營業後將
    該貨品轉手賣予他人，未退還予自訴人及告訴人，旋遷移搬離原住居地躲債等情
    ，均據被告自承，所訂購貨品約於八十五年初股票賠錢後出售完畢，未通知自訴
    人及告訴人領貨，即逃至台北躲債等語屬實（見原審九十年八月六日訊問筆錄）
    ，又其避不見面，使抵付貨款之支票屆期均遭退票，自訴人及告訴人追討無著，
    迄自訴人提起本件訴訟經發佈通緝始行到案，均有相關卷證資料可考，被告復未
    能提供其因股票投資失利，致經營週轉困難之相關證據供本院參酌查證，更顯示
    被告自始即具詐欺之不法所有意圖，並施用詐術騙取財物，已復無疑。
    綜上所述，被告上開所辯俱屬避就卸責之詞，不足採信，事證明確，其詐欺取財
    犯行，堪予認定。
二、核被告所為，係犯刑法第三百三十九條第一項之詐欺取財罪。被告先後多次詐欺
    取財犯行，時間緊接，所犯構成要件相同，顯係基於概括犯意為之，為連續犯，
    應依刑法第五十六條規定論以一罪，並加重其刑。
三、原審因依刑法第五十六條、第三百三十九條第一項、罰金罰鍰提高標準條例第一
    條前段，審酌被告素行良好，有卷附臺灣高等法院被告全國前案紀錄表一份可按
    ，此次係一時貪念，致觸刑章，犯後雖執詞辯解，然態度尚佳，惟犯罪後迄未與
    自訴人、告訴人達成民事和解（嗣後於本院審理中已和解），賠償其等損失，及
    所詐得之金額非微等一切情狀，量處有期徒刑十月。原審認事用法，均無違誤，
    量刑亦稱允當，被告上訴，否認犯罪，指摘原判決不當，為無理由，應予駁回。
四、又被告乙○○未曾受有期徒刑以上刑之宣告，有台灣高等法院被告全國前案紀錄
    表在卷可稽，因一時貪念而觸刑章，經此偵審程序，當知警惕應無再犯之虞，本
    院認其所宣告之刑，以暫不執行為適當，爰諭知緩刑二年，以啟自新。
據上論斷，應依刑事訴訟法第三百六十八條，判決如主文。
中    華    民    國      九十      年      十一      月       三十     日
                              臺灣高等法院高雄分院刑事第八庭
                                  審判長法官  郭雅美
                                        法官  張盛喜
                                        法官  洪兆隆
右正本證明與原本無異。
不得上訴。
                                      書記官  陳曼智
中    華    民    國      九十      年      十二      月      四        日
                                                       Ｆ


司法院資訊處製作；財團法人民間司法改革基金會備份。
